最高法院刑事判決　　　　　　　　　 111年度台上字第3619號
上　訴　人　陳怡君



上列上訴人因偽造文書案件，不服臺灣高等法院臺南分院中華民
國111年5月12日第二審判決（111年度上訴字第252號，起訴案號
：臺灣嘉義地方檢察署109 年度偵字第4447號），提起上訴，本
院判決如下：
    主  文
上訴駁回。
    理  由
按刑事訴訟法第377 條規定，上訴於第三審法院，非以判決違
  背法令為理由，不得為之。是提起第三審上訴，應以原判決違
  背法令為理由，係屬法定要件。如果上訴理由書狀並未依據卷
  內訴訟資料，具體指摘原判決不適用何種法則或如何適用不當
  ，或所指摘原判決違法情事，顯與法律規定得為第三審上訴理
  由之違法情形，不相適合時，均應認其上訴為違背法律上之程
  式，予以駁回。至原判決有無違法，與上訴是否以違法為理由
  ，係屬二事。
本件原審審理結果，認為上訴人陳怡君有如原判決事實欄所載
  之在新契約要保書內容變更補正申請書、新契約承保前變更（
  加大）保額、財務狀況告知書等保險文書（下稱系爭保險文書
  ）分別於要保人簽名欄及法定代理人、監護人簽名欄偽造「甲
  ○○」（名字詳卷）之署押，於被保險人簽名欄偽造「陳○辰
  」或「陳○宸」（名字均詳卷；陳○辰民國000 年生）之署押
  ，再持交新光人壽保險股份有限公司（下稱新光人壽公司）審
  核，並因而詐得新光人壽公司給付之佣金各犯行明確，因而維
  持第一審依想像競合犯規定，從一重論處上訴人成年人故意對
  兒童犯行使偽造私文書罪刑，暨相關沒收之判決，駁回上訴人
  在第二審之上訴。已詳敘其認定犯罪事實所憑之證據及理由。
犯罪事實之認定、證據之取捨及證明力之判斷，俱屬事實審法
  院之職權，此項職權之行使，倘不違背客觀存在之經驗法則或
  論理法則，即不違法，觀諸刑事訴訟法第155條第1項規定甚明
  ，自無許當事人任憑主觀妄指為違法，而資為合法之第三審上
  訴理由。且法院憑以認定犯罪事實之證據，並不悉以直接證據
  為限，即綜合各種直接、間接證據，本於推理作用，為其認定
  犯罪事實之基礎，並非法所不許。原判決依憑上訴人之部分供
  述，佐以證人甲○○、程三瓊之證詞，及卷附新光人壽公司函
  、系爭保險文書、陳○辰之新光人壽長扶心安A 型失能照護終
  身保險（下稱長扶心安保險）保險單、內政部警政署刑事警察
  局（下稱刑事警察局）鑑定書、通訊軟體LINE（下稱LINE）對
  話截圖等證據資料，詳加研判，認定上訴人有前述行使偽造私
  文書犯行；復說明依刑事警察局鑑定結果，系爭保險文書所簽
  上開署押並非甲○○之筆跡，且甲○○為「陳○辰」之母，亦
  無將「陳○辰」誤簽為「陳○宸」之理；佐以經手系爭保險文
  書者僅上訴人與甲○○，而依保險公司審核承保流程，當無上
  訴人將長扶心安保險資料連同系爭保險文書送交新光人壽公司
  審核時，系爭保險文書尚欠要保人、被保險人之簽名，而由保
  險公司其他人員簽寫之可能，及甲○○於收到新光人壽公司扣
  款訊息，隨即質問上訴人何以扣二筆，何以未告知增加附約？
  上訴人則表示「問題是保費很便宜啊」、「請你原諒」等情，
  ，認定上開署押乃上訴人簽寫，且未獲甲○○之同意或授權之
  得心證理由。且就刑事警察局經比對上開偽造署押與上訴人當
  庭書寫之字跡，雖無法認定是否相符，及程三瓊之證詞、上訴
  人與程三瓊間電話之錄音譯文，如何不足為有利上訴人之認定
  ；以及就上訴人否認犯行之辯解，何以不足採信，亦皆於理由
  內詳為論述、指駁。所為論斷，俱有卷內資料可資佐證，係合
  乎推理之邏輯規則，尚非原審主觀之推測，核與證據法則無違
  ，亦無理由矛盾或不備，及調查職責未盡之違法情事。上訴意
  旨就法院採證認事之職權行使，重為事實上爭辯，泛言系爭保
  險文書之上開署押均係程三瓊所為，非其簽寫，且增加附約之
  事，其有傳簡訊及致電告知甲○○，不能僅憑片段之LINE對話
  截圖，逕對其為不利之認定云云，並非適法之第三審上訴理由
  。
其餘上訴意旨，經核亦係就原審採證、認事職權之適法行使，
  任意指摘為違法，抑或非依據卷內訴訟資料具體指摘原判決有
  不適用何種法則或如何適用不當之情形，同非適法之第三審上
  訴理由。綜上，本件關於行使偽造私文書之上訴，不合法律上
  之程式，應予駁回。上開得上訴第三審部分之上訴，既從程序
  上予以駁回，則與之有裁判上一罪關係，經第一審及原審均認
  有罪，屬不得上訴第三審之詐欺取財部分之上訴，亦無從為實
  體上審判，應一併駁回。
據上論結，應依刑事訴訟法第395條前段，判決如主文。
中    華    民    國   111    年    8     月    25    日
                  刑事第三庭審判長法  官  徐  昌  錦  
                                  法  官  林  恆  吉  
                                  法  官  林  海  祥  
                                  法  官  侯  廷  昌  
                                  法  官  江  翠  萍  
本件正本證明與原本無異
                                  書記官
中    華    民    國   111    年    8     月    30    日